【裁判字號】    88,自,400
【裁判日期】    890516
【裁判案由】    詐欺
【裁判全文】
臺灣臺南地方法院刑事判決                          八十八年度自字第四號
    自  訴  人  乙○○
    被      告  甲○○
右列被告因詐欺案件，經自訴人提起自訴，本院判決如左：
    主  文
甲○○無罪。
    理  由
一、自訴意旨略以：被告甲○○與自訴人乙○○本係朋友，過去並無金錢往來，惟於
    民國八十八年三月間，被告持他人之身分證影本及本票九張，向自訴人言及做生
    意需款孔急，自訴人信以為真，即接受本票並貸與新台幣（下同）三十二萬元。
    嗣於借款屆期，自訴人向被告催討借款，被告卻拒不償還且避不見面，而其所交
    付之本票亦疑似偽造，因認被告涉有詐欺罪嫌。
二、自訴人認被告涉有詐欺罪嫌，係以被告持用疑似偽造本票向其借款，復以拒絕償
    還所借款項等情為其主要論據，並提出本票及身分證各九紙資為佐證。惟訊據被
    告固坦承在八十八年初在台南市○○路附近撿到本票、身分證等物，並於同年三
    月間持上開本票、身分證向自訴人借款三十餘萬元，惟堅詞否認涉有詐欺罪嫌，
    辯稱：伊向自訴人借款係因朋友陳建志投資釣蝦場，需要資金，始向自訴人借款
    。且有付利息給自訴人，直到八十八年六月間，陳建志死亡，伊週轉不靈始停付
    利息，並無詐欺自訴人之意等語。
三、按犯罪事實應依證據認定之，無證據不得推定其犯罪事實；又不能證明被告犯罪
    者，應諭知無罪之判決，刑事訴訟法第一百五十四條、第三百零一條第一項分別
    定有明文。又認定不利於被告之事實，須依積極證據，苟積極證據不足為不利於
    被告事實之認定時，即應為有利於被告之認定，更不必有何有利之證據；最高法
    院三十年上字第八一六號著有判例可資參照。另刑法第三百三十九條第一項詐欺
    罪之成立，必須行為人施用詐術致使被害人陷於錯誤，且被害人因此錯誤而為交
    付財物始得成立。若被害人交付財物非因行為人施用詐術所致，自無詐欺罪成立
    之可言。
四、經查：(1)被告辯稱借款係為朋友經營釣蝦場資金周轉之用，且有付利息至八十八
    年六月間等語，核與自訴人於審理中自承被告說借錢是要做生意等語，被告確有
    付利息至八十八年六月二十七日相符。被告既未謊稱資金用途，亦曾給付利息三
    個月，則其是否確有不法意圖，已非無疑。(2)被告雖自承未告知自訴人其所交付
    之本票係於八十八年初拾得，非其所有，惟自訴人於本院審理中亦稱：「我和被
    告是朋友，拿本票只是形式上抵押而已，想說他還我本金，我再還他本票就好了
    。」（參見八十八年十二月十六日審判筆錄）、「我們是二十幾年好朋友，就算
    沒有本票，我也會借他錢」（參見八十九年四月十一日訊問筆錄），足見自訴人
    是否交付借款與被告持用拾得本票向其借款之詐術手段無涉，自訴人並非因被告
    施用詐術陷於錯誤而交付借款，是被告行為與刑法第三百三十九條第一項之詐欺
    罪構成要件尚屬有間。基此，本件應係被告與自訴人間借款債務不履行之民事糾
    葛，尚難僅憑被告持用拾得本票借款，且未歸還等情，即認被告涉有詐欺罪之犯
    行。此外，復查無其他積極證據，足資認定被告涉有自訴人所指訴之犯行，是不
    能證明被告犯罪，揆諸前開說明，爰依法為無罪判決之諭知。又被告是否涉及侵
    占遺失物等罪嫌，應由檢察官另行偵查處理，附此敘明。
據上論斷，應依刑事訴訟法第三百四十三條、第三百零一條第一項，判決如主文。
中      華      民      國    八十九    年      五      月     十六     日
                                  臺灣臺南地方法院刑事第四庭
                                          法  官    張  意  聰
                                          法  官    吳  坤  芳
                                          法  官    卓  穎  毓
右正本證明與原本無異。
如不服本判決，應於判決送達後十日內，向本院提出上訴狀。
                                          書記官    黃  子  起
中      華      民      國    八十九     年     五      月     十七     日


司法院資訊處製作；財團法人民間司法改革基金會備份。
